臺灣嘉義地方法院交通事件裁定　　　　100年度交聲字第824號
原處分機關　交通部公路總局嘉義區監理所
異　議　人　李新宗
上列受處分人因違反道路交通管理處罰條例事件，對於交通部公
路總局嘉義區監理所中華民國100年9月9日所為之裁決處分（處
分案號：嘉監裁字第裁70－L00000000號）聲明異議，本院裁定
如下：
    主  文
異議駁回。
    理  由
一、原處分意旨略以：異議人即受處分人李新宗於民國100年6月
    4日下午1時6分許，駕駛車牌號碼1365-KL號自用小客車，行
    經速限時速70公里之嘉義縣太保市省道台18線3公里210公尺
    處時，經測得行車速度時速95公里，超速25公里，有超過規
    定之最高時速20公里以上未滿40公里之違規事實，經嘉義縣
    警察局水上分局（下稱原舉發機關）員警製單舉發，而原處
    分機關依道路交通管理處罰條例第40條、第63條第1項規定
    ，裁處異議人罰鍰新臺幣1,800元、記違規點數1點。
二、聲明異議意旨略以：對於行車速度超過規定最高速限之違規
    行為，採用固定或非固定式科學儀器取得證據資料證明者，
    於一般道路須至少於 100公尺，於高速公路、快速公路須至
    少於300公尺前，明顯標示之，為道路交通管理處罰條例第7
    條之2所明定。當時異議人行經該處並未見有告示牌，而據
    原處分機關100年8月22日嘉監裁字第1000012871號函覆所附
    「前有測速照相」告示牌之照片，並無顯示日期、時間，不
    足以證明拍照日期，乃提起本件異議請求撤銷原處分云云。
三、按汽車駕駛人，行車速度，超過規定之最高時速，或低於規
    定之最低時速，除有第43條第1項第2款情形外，處新臺幣1,
    200元以上2,400元以下罰鍰；又汽車駕駛人有第40條之情形
    者，除依原條款處罰鍰外，並予記違規點數1點，道路交通
    管理處罰條例第40條及第63條第1項第1款分別定有明文。次
    按，對於汽車駕駛人有行車速度超過規定之最高速限或低於
    規定之最低速限違規行為予以逕行舉發，採用固定或非固定
    式科學儀器取得證據資料證明者，於一般道路須至少於100
    公尺前，於高速公路、快速公路須至少於300公尺前，明顯
    標示之，道路交通管理處罰條例第7條之2第2項第9款、第3
    項亦有明定。
四、經查：
(一)異議人於100年6月4日下午1時6分許，駕駛車牌號碼1365-KL
    號自用小客車，行經速限時速70公里之嘉義縣太保市省道台
    18線3公里210公尺處（由東向西）時，經測行車速度時速95
    公里，超速25公里，超過規定之最高時速20公里以上未滿40
    公里，經原舉發機關員警製單舉發，而由原處分機關於100
    年9月9 日依道路交通管理處罰條例第40條、第63條第1項規
    定以嘉監裁字第裁70-L00000000號裁決書裁處異議人罰鍰1,
    800元及記違規點數1點，異議人於法定期間內之100年9月29
    日向原處分機關聲明異議等情，有嘉義縣警察局100年6月27
    日嘉縣警交字第L00000000 號舉發違反道路交通管理事件通
    知單、原處分機關上揭字號裁決書、採證照片1 張及違反道
    路交通管理事件聲明異議狀等附卷可稽，且為異議人所不否
    認。而本件採證所用之測速儀器亦定期送交經濟部標準檢驗
    局檢定，採證照片上方有顯示檢驗證號JOGA0000000A，有效
    日期為100年12月31日，此有該採證照片及原處分機關100年
    8月12 日嘉水警五字第1000074157號函可稽。而依本件採證
    照片拍攝日期為100 年6月4日，係在該測速儀器通過主管機
    關檢定之有效期限前，精確度應無疑義；且採證照片畫面中
    之車輛僅有1輛，即異議人駕駛之車牌號碼1365-KL號自用小
    客車，並無其他車輛干擾測速準確度之虞，故該測速儀器於
    正常運作下所測得之數據自屬可信。據此，足認異議人駕駛
    上開自用小客車於行經最高速限為時速70公里之上開省道台
    18線3公里210公尺處(由東向西)路段，確有以時速95公里超
    速行駛之違規行為甚灼。
(二)聲明異議意旨雖指稱行經該處未見「前有測速照相」告示牌
    及採證照片未標示日期、時間云云；惟查本件原舉發機關於
    100年6月4日12時10分於採證地點前150公尺處設有「前有測
    速照相」之告示牌，有原舉發機關100年8月12日嘉水警五字
    第1000074157號函所附照片附卷為證；另按道路交通管理處
    罰條例第7 條之2第3項固規定：「採用固定或非固定式科學
    儀器取得汽車駕駛人行車速度超過規定之最高速限之證據資
    料證明者，於一般道路須至少於100 公尺前，於高速公路、
    快速公路需至少於300 公尺前，明顯標示之」，然衡其立法
    用意，不外表明科處違規人行政裁罰之目的乃在敦促駕駛人
    依行車速限駕駛，故科學儀器採證，應由主管機關在顯明處
    告示，用以提醒駕駛人依道路速限行駛，以期在駕駛人避免
    受罰之心理下，達到依行車速限駕駛進而維護行車安全之最
    大效益，非謂如有違反，駕駛人超速行駛之違規行為即應不
    罰，應甚明確。且如認未設有「前有測速照相」告示牌之路
    段，縱經科學儀器採證亦不得處罰駕駛人超速行駛之違規行
    為，無異駕駛人僅於設有「前有測速照相」告示牌之路段始
    需遵守速限規定。
(三)是縱如異議人所言上揭原舉發機關函文所附照片不足以證明
    該告示牌係於本件採證當日所設，惟該路段最高時速為異議
    人應遵守之義務，不因異議人行經該路段有無「前有測速照
    相」之告示牌，而有不同；且自上揭原舉發機關函文所附之
    照片觀之，該路段速限時速70公里之警示係固定設於安全島
    上且明顯可見，又該路段為省道，並非高速公路、快速公路
    ，異議人以顯不相當之時速95公里行駛，自可預見已有超過
    該路段規定之最高時速之違規，異議人如欲避免超速違規行
    為遭裁罰，自應降低行車時速以符該路段之速限，而非違規
    在前，事後復爭執原舉發機關未標示其執法地點為由，而圖
    免除自身之罰則。
五、從而，異議人於前述時間，駕駛上開自用小客車，行經速限
    時速70公里之省道台18線3公里210公尺處時，經測時速95公
    里，超速25公里，有汽車駕駛人行車速度，超過規定之最高
    時速20公里以上未滿40公里違規事實可堪認定，異議人聲明
    異議所執事由並不足採，應予駁回，爰諭知如主文。
據上論斷，應依道路交通管理處罰條例第 87條第2項，道路交通
事件處理辦法第18條，裁定如主文。
中    華    民    國   100    年    10    月    31    日
                  交通法庭    法  官  胡修辰
上列正本證明與原本無異。
如不服本裁定，應於裁定送達後5日內向本院提出抗告狀（應附
繕本）。
中    華    民    國   100    年    10    月    31    日
                              書記官  林金福